臺灣臺北地方法院民事判決
110年度保險字第68號
原      告  高銓彬  

被      告  國泰人壽保險股份有限公司

法定代理人  黃調貴  
訴訟代理人  車彥瑩  
上列當事人間請求保險理賠金事件，本院於民國110年12月15日
言詞辯論終結，判決如下：
    主  文
被告應給付原告新臺幣伍拾貳萬元，及自民國一零八年九月十三
日起至清償日止，按年息百分之十計算之利息。
原告其餘之訴駁回。
訴訟費用由被告負擔百分之八十五，餘由原告負擔。
    事實及理由
壹、程序方面
　　原告原起訴聲明：「被告應給付原告保險理賠金新臺幣（下
    同）61萬2000元及理賠金延滯利息，如附表一」。嗣變更聲
    明如後述，核屬請求之基礎事實同一，合於民事訴訟法第25
    5條第1項第2款規定，應予准許，合先敘明。
貳、實體方面
一、原告主張：原告於民國88年1月5日向被告投保「國泰防癌終
    身健康保險(雙親型)」（保險單編號:0000000000，下稱系
    爭保險契約），依系爭保險契約約定「經診斷確定罹患癌症
    ，並於有效期間内在醫院接受以癌症為直接原因或癌症引起
    的併發症」可以請求癌症住院醫療保險金及癌症在家療養金
    。原告不幸在97年5月罹患直腸癌並接受手術，手術時因爲
    有移動腸子，將腸子擺回腹腔後產生了腸子沾黏堵塞的現象
    ，此種腸子沾黏併發症導致在11年後的108年7月10日實施膽
    結石切除手術（下爭系爭手術）時，無法使用一般正常病人
    住院天數較少的微創手術，只能改用「大刀剖腹」的方式切
    除膽結石，因此導致系爭手術後住院時間長達51天。原告以
    同一原因事實向新光人壽保險股份有限公司（下稱新光人壽
    ）申請理賠，新光人壽之理賠條件未包括「癌症引起之併發
    症」，於調閱原告病歷後，即同意給付原告住院保險金，被
    告本件拒絕理賠51日之癌症住院醫療保險金及癌症在家療養
    金實無理由，原告應得向被告請求保險金61萬2000元（請求
    明細詳如附表），爰依系爭保險契約第17條、第19條約定提
    起本件訴訟等語，並聲明：被告應給付原告61萬2000元，及
    自108年9月13日起至清償日按年息10％計算之利息。
二、被告則以：依診斷證明書，原告住院原因應係治療膽結石相
    關問題，與以癌症為直接原因或癌症引起的併發症無涉，故
    被告得拒絕給付癌症住院醫療保險金，況原告之住院日數應
    為50日，非51日。縱認原告得請求癌症住院醫療保險金，原
    告亦應舉證其癌症在家實際療養日數，不得逕依系爭保險契
    約給付上限計算等語，資為抗辯，並聲明：原告之訴駁回。
三、兩造不爭執事項（見本院卷第96-97、161頁）：
　㈠原告於88年1月5日以其配偶郭佩宜為主被保險人，向被告公
    司投保防癌終身健康保險雙親家庭型4單位，保單號碼00000
    00000（即系爭保險契約），原告則以郭佩宜之配偶身分，
    成為系爭保險契約之從被保險人，亦受保險保障；嗣後原告
    再向被告公司申請將系爭保險契約要保人變更為郭佩宜。
　㈡系爭保險契約第17條約定：「被保險人於本契約保險責任開
    始後，經診斷確定罹患癌症，並於有效期間内，以癌症為直
    接原因或癌症所引起的併發症，經醫師或醫院診斷必須接受
    住院治療者，本公司按其實際住院日數，以下表計算給付癌
    症住院醫療保險金。」
　㈢系爭保險契約第19條約定：「被保險人於本契約保險責任開
    始後的有效期間内，符合第十七條的約定接受住院治療後出
    院在家療養者，本公司按實際在家療養日數，以下表計算給
    付癌症在家療養保險金。但每次最長以實際接受癌症住院治
    療日數為限。」
　㈣原告自108年7月10日起至108年8月29日止之期間，於臺北市
    立聯合醫院仁愛院區住院治療。
　㈤原告同意就不爭執事項㈣之住院事項，不向被告請求系爭保險
    契約之「癌症外科手術醫療保險金」。
四、本院得心證之理由：
　㈠癌症住院醫療保險金部分：　　
　⒈系爭保險契約第17條約定已如上開不爭執事項所示，原告亦
    主張其系爭手術後住院係屬系爭保險契約第17條約定之「癌
    症所引起的併發症經醫師或醫院診斷必須接受住院治療」之
    情形（換言之，原告未主張屬「以癌症為直接原因經醫師或
    醫院診斷必須接受住院治療」之情形），是此部分應予釐清
    原告系爭手術後之住院，是否屬系爭保險契約所謂「癌症所
    引起的併發症，經醫師或醫院診斷必須接受住院治療之情形
    」，合先敘明。
　⒉依原告所提系爭手術之診斷證明書所示（見本院卷第23頁）
    ，系爭手術經診斷之病名為：「1.膽囊結石併化膿性膽囊炎
    。2.膽囊十二指腸廔管。3.直腸惡性腫瘤術後併腸阻塞。」
    ，醫師囑言為：「於108/07/10住院，108/07/11接受膽囊切
    除手術併膽總管切開T型管置放手術及十二指腸廔管修補手
    術，108/08/29出院，改門診追蹤治療。」，是以形式觀之
    ，原告系爭手術後住院之原因之一即包括「直腸惡性腫瘤術
    後併腸阻塞」。經本院進一步詢問執行系爭手術之臺北市立
    聯合醫院，原告執行系爭手術之始末詳情，經臺北市立聯合
    醫院函覆：「㈠血液腫瘤科：高君（按：即原告，下同）為
    直腸癌接受外科手術切除，術後高君易有腸沾黏或排便不順
    或腹瀉，有可能終生皆有此作用。㈡消化外科：1、高君於10
    8年7月10日入院，診斷為膽石症併急性膽囊炎 ，108年7月1
    1日手術，發現除膽石症，膽囊發炎外 ，也同時發現膽囊與
    12指腸大腸瘻管，經剖腹行膽囊切除術加膽道取石術加12指
    腸與大腸瘻管封閉術。2、108年8月29日出院，本次手術未
    發現直腸癌之轉移，推測非治療癌症所引起之併發症。3、
    另外，高君因為屬於複雜性膽囊炎，所以住院時間達49天，
    住院期間多次腸阻塞症狀與感染，出院後預估仍需休養一個
    月左右。」，有臺北市立聯合醫院110年10月8日北市醫仁字
    第1103063214號函1份在卷可考（見本院卷第173頁）。由是
    可知，原告進行系爭手術之直接原因，固然係因「膽囊結石
    併化膿性膽囊炎」，然原告住院之原因，亦包括多次腸阻塞
    症狀與感染，而原告之所以出現腸阻塞症狀，即係因原告前
    曾因直腸癌接受外科手術切除，術後終生易有腸阻塞、腸沾
    黏症狀。是原告系爭手術後之住院，應符合系爭保險契約第
    17條約定之「癌症所引起的併發症（即直腸癌術後之腸阻塞
    、腸沾黏），經醫師或醫院診斷必須接受住院治療」之情形
    。又因契約條款之解釋及適用係屬本院之職權，臺北市立聯
    合醫院上開110年10月8日函所稱「推測非治療癌症引起之併
    發症」、「住院期間達49天」云云，對本院本無拘束力與影
    響，附此敘明。
　⒊原告雖主張其住院日數為51日云云，然因系爭保險契約第17
    條業已約明係以「實際住院日數」計算，原告系爭手術後自
    108年7月10日起至108年8月29日止之期間，於臺北市立聯合
    醫院仁愛院區住院治療乙節，為兩造所不爭，原告實際住院
    日數即為50日，至108年8月29日當日為出院日，原告並未實
    際住院，自不得計入，是原告依系爭保險契約第17條請求癌
    症住院醫療保險金，僅在40萬元範圍內（計算式：8000元×5
    0日＝40萬元）有理由，逾此範圍，則屬無據。
　㈡癌症在家療養金部分：
　　系爭保險契約第19條約定已如上開不爭執事項所示，原告符
    合系爭保險契約第17條之約定而接受住院治療，亦經本院認
    定如前，是原告亦得依系爭保險契約第19條約定請求癌症在
    家療養金。惟就在家療養日數部分，原告固主張可依108年8
    月29日往後推51天計算在家療養日數，因為系爭保險契約第
    19條已經約定每次最長以接受癌症住院治療日數為限云云（
    見本院卷第160-161頁），惟系爭保險契約第19條業已約明
    係以「實際在家療養日數」計算，且係以「實際接受癌症住
    院治療日數為上限」，非約定一律得以實際接受癌症住院治
    療日數計算，原告主張逕以51日計算在家療養日數，實屬無
    據。另因臺北市立聯合醫院上開110年10月8日函業已函覆原
    告之出院後預估之休養期間為1個月左右，併參之民法第123
    條第2項規定，原告應得請求30日之癌症在家療養金即12萬
    元（計算式：4000元×30日＝12萬元），逾此範圍，則屬無據
    。
　㈢按保險人應於要保人或被保險人交齊證明文件後，於約定期
    限內給付賠償金額，無約定期限者，應於接到通知後15日內
    給付之；保險人因可歸責於自己之事由致未在前項規定期限
    內為給付者，應給付遲延利息年利1分，為保險法第34條所
    明文。查原告主張其於108年8月29日檢具相關理賠及證明文
    件向被告申請理賠，嗣遭被告拒絕理賠之情，已提出被告10
    9年2月3日拒絕理賠通知書1份在卷可稽（見本院第24-25頁
    ）。依該拒絕理賠通知書所示，原告之理賠受理編號為「『1
    90829』00000000」，被告前曾於108年9月9日對原告發理賠
    核定結果通知書，被告亦未舉證推翻原告前於108年8月29日
    申請理賠之事實，堪認原告前開主張屬實。因此，被告於原
    告108年8月29日提出申請理賠後，逾15日（即108年9月12日
    前）未依約給付保險金，乃可歸責於被告，則原告請求被告
    應加計自108年9月13日起至清償日止，按年息10％計算之利
    息，應屬有據。
五、綜上所述，原告依系爭保險契約第17條、第19條約定請求：
    被告應給付原告52萬元（計算式：40萬元＋12萬元＝52萬元）
    ，及自108年9月13日起至清償日按年息10％計算之利息，為
    有理由，應予准許，逾此範圍，則無理由，應予駁回。
六、本件事證已臻明確，兩造其餘攻擊防禦方法及證據，核與判
    決之結果不生影響，爰不一一論列，併此敘明。
七、訴訟費用負擔之依據：民事訴訟法第79條。
中　　華　　民　　國　　111 　年　　1 　　月　　14　　日
                  民事第二庭    法　官　李子寧
以上正本係照原本作成。
如對本判決上訴，須於判決送達後20日內向本院提出上訴狀。如
委任律師提起上訴者，應一併繳納上訴審裁判費。　　　　　　
中　　華　　民　　國　　111 　年　　1 　　月　　14　　日
　　　　　　　　　              書記官  黃幸雪
附表：
給付項目 原告主張日數 每保險給付單位/日（原告投保4單位） 請求金額 （新臺幣） 癌症住院醫療保險金 51日 2000元×4 40萬8000元 癌症在家療養金 51日 1000元×4 20萬4000元 合計   61萬2000元